【裁判字號】    98,交抗,1535
【裁判日期】    980625
【裁判案由】    違反道路交通管理處罰條例
【裁判全文】
臺灣高等法院交通事件裁定            98年度交抗字第1535號
抗  告  人
即受處分人  甲○○
上列抗告人因違反道路交通管理處罰條例案件，不服臺灣桃園地
方法院，中華民國98年6月2日所為裁定（原審案號：98年度交聲
字第904號），提起抗告，本院裁定如下：
    主  文
抗告駁回。
    理  由
一、按為維護道路交通安全與暢通，公路或警察機關於必要時，
    得就指定某線道路或某線道路區段禁止或限制車輛、行人通
    行，或禁止穿越道路，或禁止停車及臨時停車之事項發布命
    令，道路交通管理處罰條例第5條第1款定有明文。又汽車駕
    駛人，駕駛汽車有不遵守公路或警察機關，依第 5條規定所
    發布命令，或不遵守道路交通標誌、標線、號誌之指示者，
    處900元以上1,800元以下罰鍰，道路交通管理處罰條例第60
    條第2 項第2款、第3款定有明文。又上開罰鍰之科處，屬行
    政義務違反之處罰，未排除行政罰法第7條第1項「違反行政
    法上義務之行為非出於故意或過失者，不予處罰。」及道路
    交通管理處罰條例第85條第4 項推定過失等規定之適用。是
    以汽車駕駛人違反上開規定之行為無論出於故意或過失，均
    應受罰。
二、原裁定意旨略以：
  (一)本件異議人確有於97年12月9日7時45分許，駕駛上開車輛，
    於管制時段駕駛砂石車行駛於桃園縣大溪鎮○○路僑愛國小
    前之事實，核與卷附之桃園縣政府警察局97年12月 9日桃警
    局交字第DB0000000 號舉發違反道路交通管理事件通知單所
    載相符，並經異議人於其聲明異議狀所自承，足證異議人確
    有於上揭時間駕駛上開車輛行經舉發地點之情事。
  (二)桃園縣政府就該縣砂石車管制方式採正向管制，即公告開放
    行駛路線，砂石車僅能行駛於公告開放路線，其餘非公告路
    線一律禁行，如砂石車輛於禁行路段有特殊通行需求，應依
    規定向桃園縣政府申領通行證，此有桃園縣政府98年 4月16
    日府交運字第0980138727號回函及88年8月23日府警交字第3
    53106 號公告在卷可稽。本件雖異議人辯稱：伊舉發當時所
    駕駛之大貨車為空車，並未載運砂石云云，然異議人所駕駛
    之車輛係砂石專用車，只不過當時並未載運砂石而已，而依
    上開公告所示，僅載明「載運砂石車輛」，並未無空車與非
    空車之區別，足見砂石車上是否載運砂石，並非所問，該項
    公告之管制之內容乃在禁行該等車輛通行，以維護交通流暢
    及安全。是異議人上開辯解，應不足採。
  (三)另原審依職權向桃園縣政府查詢該時段有無其他替代道路，
    以利砂石車之通行，經桃園縣政府98年4 月16日府交運字第
    0980138727號函覆，桃園縣八德市○○道開放之路段有台66
    線、台4線、台3線、桃46縣及桃57線等替代道路，並非僅止
    上開路段而已，異議人捨其他替代道路不行，卻行駛於禁止
    砂石車通行之路段，有因不遵守公路或警察機關依道路交通
    管理處罰條例第5 條規定所發布之命令之違規行為，從而原
    處分機關依前揭道路交通管理處罰條例第60條第2項第3款之
    規定，裁處受處分人罰鍰1800元，核無違誤，本件受處分人
    之異議為無理由，自應將其異議駁回等語。
三、抗告意旨略以：原審向桃園縣政府查詢該時段有無替代道路
    以利砂石車通行，桃園縣政府函覆有台66線、台4線、台3線
    等，而受處分人甲○○於97年12月9日7時45分許，駕駛車牌
    號碼HJ-962營業大貨車行經桃園縣大溪鎮○○路僑愛國小前
    ，也就是縣政府函覆之台4 線，是可以供砂石車通行的路線
    ，足證受處分人並未違規云云。
四、經查：本件抗告人及受處分人甲○○（下稱抗告人）對其於
    97年12月9日7時45分許，駕駛車牌號碼HJ-962營業一般大貨
    車，於管制時段駕駛砂石車行駛於桃園縣大溪鎮○○路僑愛
    國小前之事實，並不否認，並有桃園縣政府警察局97年12月
    9日桃警局交字第DB0000000號舉發違反道路交通管理事件通
    知單在卷可憑。抗告人於上揭時間駕駛上開車輛行經舉發地
    點之事實，應毋庸疑。抗告意旨無非以抗告人雖於上開時間
    行駛於前揭路段，惟該路段亦屬得供砂石車通行之台4 線路
    段，抗告人並無違規云云置辯。惟原審法院依職權函詢道路
    主管機關關於桃園縣砂石車於八德市○○道間有無替代道路
    一節，經桃園縣政府98年4 月16日府交運字第0980138727號
    函覆固略以桃園縣八德市○○道開放之路段有台66線、台 4
    線、台3 線、桃46縣及桃57線等替代道路；然而上揭路線係
    採公告開放行駛，其餘非公告路段一律禁行，開放路段並有
    時段限制，且於縣內各路口設置有指示及警告標誌導引，而
    台4 線於每日07：00至08：00及17：00至18：00設有管制時
    段限制砂石車通行，亦據卷內桃園縣政府公告及桃園縣轄區
    載運砂石車輛行駛路段暨時段表載明。台4 線桃園縣大溪鎮
    ○○路段於上午7時至8時間乃禁止砂石車通行至明。又桃園
    縣轄區內開放砂石車行駛路段及管制時段，除於桃園縣政府
    交通處網站開放查詢外，並行文至全國各縣市縣
    路交通安全聯席會報公告，及請桃園縣汽車貨運商業同業公
    會、桃園縣汽車貨櫃貨運商業同業公會、桃園縣砂石商業同
    業公會轉知所屬駕駛周知，係屬公開資訊，抗告人亦有蒐集
    、知悉及遵守之義務，抗告人縱有怠於查悉相關訊息而未予
    遵守之情形，仍非無過咎可指，無法據以免責。從而，本件
    抗告人於管制禁止通行時段行駛於前揭路段之違規情事，至
    臻明確。原裁定以抗告人之異議為無理由，而駁回其異議，
    核無不合。抗告人無視原裁定翔實之論證，專憑己見，恣意
    指摘原裁定不當，提起本件抗告，為無理由，應予駁回。
據上論結，應依道路交通案件處理辦法第26條，刑事訴訟法第41
2 條，裁定如主文。
中    華    民    國    98    年     6    月    25    日
                  刑事第十二庭審判長法  官  蔡永昌
                                    法  官  施俊堯
                                    法  官  蔡新毅
以上正本證明與原本無異。
不得再抗告。
                                    書記官  楊秋鈴
中    華    民    國    98    年    6     月    25    日


司法院資訊處製作；財團法人民間司法改革基金會備份。
